【裁判字號】    90,上易,1215
【裁判日期】    900831
【裁判案由】    竊盜
【裁判全文】
臺灣高等法院臺南分院刑事判決            九十年度上易字第一二一五號      Ｇ
      上  訴  人
      即  被  告  丁  ○  ○
右上訴人因竊盜案件，不服臺灣台南地方法院九十年度易字第二六號中華民國九十
年六月二十九日第一審判決（起訴案號：臺灣台南地方法院檢察署八十九年度營偵字
第一六二二號），提起上訴，本院判決如左：
      主      文
上訴駁回。
      事      實
一、丁○○曾自民國（下同）八十九年四月間起，在桃園縣龜山鄉○○街永樂巷五十
    之一號以丙○○為名義負責人、但由丙○○之夫乙○○實際經營之「合祥工業社
    」工作，因乙○○用以支付工資之支票屆期未獲兌現，心有不甘乃與當時同在桃
    園縣龜山鄉工作之友人甲○○共同意圖為自己不法之所有，計畫竊取合祥工業社
    所有之車號ＰＬ－４９８２號自用小貨車。丁○○先於八十九年十月下旬某日，
    委由不知情之鑰匙店複製該貨車之鑰匙一支後，再與甲○○於同月二十八日凌晨
    一時許，夥同前往桃園縣龜山鄉○○街永樂巷五十之一號合祥工業社，由甲○○
    以前開複製鑰匙發動竊取該貨車，得手後先將該車開至臺北縣土城市朝峰塑膠公
    司旁停放，再於翌日共同將該車開至高雄縣茄萣鄉白沙村。嗣於八十九年十一月
    二十七日凌晨二時許，甲○○駕駛該車搭載丁○○行經臺南縣新營市○○路一四
    四號前，為警查獲，並扣得丁○○所有用以竊取該車之複製鑰匙一支。
二、案經臺南市警察局新營分局報告臺灣臺南地方法院檢察署檢察官偵查起訴。
      理      由
一、按案件由犯罪地或被告之住所、居所或所在地之法院管轄，刑事訴訟法第五條第
    一項固定有明文；惟同法第六條所規定之案件，得由一檢察官合併偵查或合併起
    訴，而數同級法院管轄之案件相牽連者，得合併由其中一法院管轄，該法第十五
    條前段、第六條第一項亦有明確規定。經查本件被告丁○○之住所係設於高雄縣
    茄萣鄉，而其犯罪地又在桃園縣龜山鄉，依據上開刑事訴訟法第五條第一項規定
    ，原審法院對被告丁○○並無管轄權，然因共同被告甲○○之住所在臺南市，原
    審法院對之有管轄權，而被告二人共犯一罪（詳如下述），係屬刑事訴訟法第七
    條第二款之相牽連案件，為避免同一事件分由不同法院審理而形成訴訟資源浪費
    或裁判歧異，或同級法院間為合併管轄而延滯案件進行，並間接影響被告等儘早
    接受裁判之權利，另酌以本件公訴人業已本於刑事訴訟法第十五條前段合併起訴
    ，應認原審得逕行合併管轄被告丁○○之犯罪部份，合先敘明。
二、訊據上訴人即被告丁○○、甲○○固坦承於上揭時地，以自行複製之鑰匙開走合
    祥工業社所有之ＰＬ－４９８２號自用小貨車，惟均矢口否認有竊盜犯意，被告
    丁○○辯稱：係因合祥工業社經營者乙○○積欠伊薪資，所以才在取得乙○○之
    同意後，將該車開走；被告甲○○則辯稱：其主觀上就本案案情部份，僅知係因
    其友人即共同被告丁○○向其陳稱伊老闆曾積欠薪資未償，同意以其系爭車號Ｐ
    Ｌ－４９８２號小貨車抵債，方與丁○○共同於八十九年十月二十八日凌晨一時
    許至桃園縣龜山鄉○○街永樂巷五十之一號持丁○○交付之鑰匙將上揭小貨車開
    走。本案在警訊中雖有證人即乙○○之配偶丙○○陳稱渠有報失竊系爭小貨車，
    惟在九十年五月二十三日審理時，證人乙○○當庭已坦承積欠丁○○新臺幣（下
    同）十幾萬元，並有開支票交丁○○，嗣丁○○電告其支票未兌現，要求以系爭
    小貨車抵債，乙○○因認為系爭小貨車已陳舊不用（據丙○○陳稱其價值約僅五
    萬元），故答以「隨便」（應可認為允諾之意），上揭情事渠並未向配偶即丙○○提及等情，則本案被告甲○○因丁○○告稱其老闆積欠薪資同意以系爭小貨車
    抵債而受其所請幫忙將系爭小貨車開走，主觀上既無為自己或第三人不法所有之
    犯意，自無犯罪可言云云。
三、經查，被告二人前開於八十九年十月二十八日凌晨，以自備鑰匙開走合祥工業社
    所有之車號ＰＬ－４９８２號自用小貨車之供述，所陳互核相符，且與證人即合
    祥工業社負責人丙○○於警訊中所陳被害情節一致，並有桃園縣警察局車輛協尋
    證明單、照片三幀、贓物領據、車輛竊盜、車牌失竊資料個別查詢報表－查詢車
    輛認可資料等附卷可稽，被告二人前開自白應堪信為真實。
四、被告二人所辯合祥工業社之實際經營者乙○○積欠被告丁○○薪資，丁○○並曾
    向乙○○告稱要以其貨車抵償等情，雖為證人乙○○於原審審理時（原審九十年
    四月二十七日訊問筆錄）所證實，且有被告丁○○所提出乙○○以「澧澤機械企
    業有限公司」名義開發、面額十五萬元之支票影本暨退票理由單卷內足憑，然證
    人乙○○對當時情境描述供稱：「車子於十一月二十七日被牽走，約三、四天前
    被告（丁○○）打電話給我說支票未兌現，欲將車子抵帳，我答稱隨便，當時並
    未約定何時來開車子」，衡以若欲提供車子供他人抵償，理應交付行車執照及其
    他相關證件以便辦理過戶登記，而證人乙○○並未將該貨車之相關證件交付予被
    告丁○○等情，為被告丁○○所是認，足認，證人乙○○當時所稱「隨便」，僅
    係在被告丁○○催債之下虛以委蛇之詞，不能認為已經允諾被告丁○○自行開走
    該貨車。次按，「上訴人搬取某甲物件，曾當眾開明清單，聲明俟某甲交還債款
    取回，其目的不過藉此督促債務之履行，既無為自己或第三人不法所有之意思，
    原不發生竊盜、搶奪或強盜問題」，最高法院二十二年上字第二○三號固著有判
    例，惟該判例之犯罪事實乃行為人公開搬取他人財物，並當眾表明待債務人清償
    債務後即行返還，而本件被告丁○○在證人乙○○不知之情況下，自行複製ＰＬ
    －４９８２號自用小貨車鑰匙，並與知情之被告甲○○特意選擇凌晨一時許合祥
    工業社無人在場之情況下，共同開走該貨車，事後復未向乙○○要求清償債務以
    換回該貨車，犯罪事實與前開最高法院判例既不相同，自不能為相同之處理，該
    判例要旨不能適用於本案；另被告丁○○既稱開走該貨車之目的在於抵債，卻選
    擇凌晨無人知悉，且未事先取得同意或事後告知之情況下，前往開走該車，足認
    被告丁○○自知其行為之不合法，至被告甲○○固僅係受託前往開車，然債務人
    若有意提供自己財物以抵償者，衡情債權人儘可正大光明前往取走該財物，無須
    利用深夜且債務人亦不在場之情況下為之，被告甲○○為心智成熟之成年人，對
    之自應有所認識，竟仍與被告丁○○前往開車，該二人之不法所有意圖，已昭昭
    甚明；末查證人乙○○積欠被告丁○○薪資雖係事實，然對於他人債務之追討，
    自有相關法律明定債權之成立與否及實現程序，不能容許債權人以破壞法律秩序
    之方法，自力救濟以實現債權，被告二人所辯係為抵償債務，並無不法所有意圖
    云云，不能採取。綜上所述，本件事證已臻明確，被告二人犯行均可以認定。
五、被告二人於警訊中雖自白犯罪，然於原審及本院審理時，被告丁○○辯稱係因遭
    受負責訊問之警員李海毆打，始坦承犯罪，被告甲○○則辯稱係因聽見被告丁○○遭毆打，心生畏懼始供認犯行等語，經原審法院傳訊證人李海，雖否認有毆打
    或恐嚇被告丁○○行為，然被告二人於警訊中所為自白既有遭受強暴脅迫之疑慮
    ，其供述之證據力已有瑕疵，爰不以渠等二人在警局之自白作為認定事實之基礎
    ，併予敘明。
六、核被告二人意圖為自己不法之所有，而竊取他人汽車，所為均係犯刑法第三百二
    十條第一項之竊盜罪。被告二人對於上開犯行間，有犯意之聯絡與行為之分擔，
    均為共同正犯。原審引用刑法第二十八條、第三百二十條第一項、第四十一條第
    一項前段、罰金罰鍰提高標準條例第一條前段、第二條之規定，並審酌被告丁○○因乙○○積欠薪資，心有不甘而竊取貨車，被告甲○○則基於朋友交誼予以協
    助之犯罪動機與手段，因此對於合祥工業社之財產權造成侵害，以及被告二人犯
    罪後坦承犯行，但均否認犯意之態度等一切情狀，分別量處丁○○有期徒刑伍月
    ；被告甲○○處拘役伍拾玖日，併分別諭知易科罰金之折算標準。扣案複製鑰匙
    一支，並認係被告丁○○所有供犯罪所用之物，業經被告丁○○供承在卷，併依
    刑法第三十八條第一項第二款規定宣告沒收。本案經核原審認事用法俱無不合，
    量刑亦稱妥適，被告等上訴意旨否認犯罪，指摘原判決不當，並無可取，為無理
    由，應予駁回。
據上論結，應依刑事訴訟法第三百六十八條，判決如主文。
本案經檢察官李傳來到庭執行職務。
中    華    民    國      九十      年      八      月        卅一      日
                                  臺灣高等法院臺南分院刑事第三庭
                                      審判長法官  黃    崑    宗
                                            法官  莊    俊    華
                                            法官  林    勝    木
右正本證明與原本無異。
不得上訴。
                                      法院書記官  吳    秋    賢
中    華    民    國      九十      年      九      月        四        日
附錄法條：
刑法第三百二十條第一項：意圖為自己或第三人不法之所有，而竊取他人之動產者，
                        為竊盜罪，處五年以下有期徒刑、拘役或五百元以下罰金
                        。


司法院資訊處製作；財團法人民間司法改革基金會備份。
